【裁判字號】    99,交聲,1669
【裁判日期】    990831
【裁判案由】    聲明異議
【裁判全文】
臺灣高雄地方法院交通事件裁定        99年度交聲字第1669號
原處分機關  交通部公路總局高雄區監理所
異  議  人
即受處分人  乙○○
上列異議人即受處分人因違反道路交通管理處罰條例案件，對於
交通部公路總局高雄區監理所中華民國99年6 月4 日所為之處分
（原處分案號：高監營裁字第裁80-BJA005626號），聲明異議，
本院裁定如下：
    主  文
原處分撤銷。
乙○○不罰。
    理  由
一、原處分機關係以：異議人即受處分人乙○○（下稱異議人）
    於民國99年4 月3 日凌晨3 時許，騎乘車牌號碼710-HGZ 號
    重型機車，行經高雄市○○區○○路至高雄縣仁武鄉○○路
    段，有2 輛以上車輛共同在道路上以危險方式駕駛之違規，
    爰依道路交通管理處罰條例第43條第3 項等規定，裁處罰鍰
    新臺幣（下同）3 萬元，自99年6 月4 日起3 年內不得考領
    駕駛執照，並應參加道路交通安全講習等語。
二、異議意旨略以：異議人雖於上揭時間有騎乘機車行經該處，
    惟異議人係被載即乘坐該機車後座之人，非實際騎乘該機車
    之駕駛；另當時係回家於路上巧遇1 批飆車族佔用機車道，
    因無法避開而跟隨其後，絕無加入飆車族而佔用快車道及四
    處逃竄之行為，為此請求撤銷原處分等語。
三、按汽車駕駛人，駕駛汽車在道路上蛇行，或以其他危險方式
    駕車者，處6,000 元以上2 萬4,000 元以下罰鍰，並當場禁
    止其駕駛；2 輛以上之汽車共同違反第1 項規定，或在道路
    上競駛、競技者，處汽車駕駛人3 萬元以上9 萬元以下罰鍰
    ，並當場禁止其駕駛及吊銷其駕駛執照；汽車駕駛人有第1
    項第1 款、第2 款或前項行為者，並吊扣該汽車牌照3 個月
    ；汽車駕駛人，依前4 項不得考領駕駛執照規定，於汽車駕
    駛人係無駕駛執照駕車者，亦適用之。道路交通管理處罰條
    例第43條第1 項第1 款、第3 項、第4 項、第67條第5 項分
    別定有明文。次按道路交通管理處罰條例之處罰，受舉發違
    反道路交通管理事件之受處罰人，認為受舉發之違規行為應
    歸責他人者，應於舉發違反道路交通管理事件通知單應到案
    日期前，檢附相關證據及應歸責人相關證明文件，向處罰機
    關告知應歸責人，處罰機關應即另行通知應歸責人到案依法
    處理。逾期未依規定辦理者，仍依本條例各該違反條款規定
    處罰。道路交通管理處罰條例第85條第1 項亦有明文。又現
    行違反道路交通管理事件統一裁罰基準及處理細則第36條亦
    明定：「本條例之處罰，受舉發違反道路交通管理事件之被
    通知人，認為受舉發之違規行為應歸責他人者，應於通知單
    記載之應到案日期前，檢附相關證據及足資辨識、通知應歸
    責人之證明文件，向處罰機關告知應歸責人，處罰機關應即
    另行通知應歸責人到案依法處理。逾期未依規定辦理者，仍
    依本條例各該違反條款規定處罰」。是違反道路交通管理事
    件，原則以處罰行為人即駕駛人為主，例外始處罰汽車所有
    人，故處罰機關處罰之對象如能舉證證明非汽車所有人，亦
    非駕駛人時，且提出足資辨識、應歸責人之資料時，則其處
    分難謂適法，自應予以撤銷。
四、經查：
（一）車牌號碼710-HGZ 號重型機車，車主姓名為黃士倫，該機
      車於前揭時、地，為警以有「2 輛以上車輛共同在道路上
      以危險方式駕駛」之違規行為逕行舉發，並經原處分機關
      裁處吊扣汽車牌照3 個月在案。惟因黃士倫以非違規駕駛
      人為由，提供違規駕駛人即異議人之資料予原處分機關，
      原處分機關遂依道路交通管理處罰條例第85條第1 項規定
      ，改裁處異議人罰緩3 萬元，自99年6 月4 日起3 年內不
      得考領駕駛執照，並應參加道路交通安全講習等情，有車
      號查詢重型機車車籍、舉發通知單、交通部公路總局高雄
      區監理高監營裁字第裁80-BJA005625號裁決書、本件裁決
      書、黃士倫提供違規駕駛人申報書各1 紙、蒐證光碟1 片
      及翻拍照片1 張在卷為憑，此部分之事實，固堪認定。
（二）又車號710-HGZ 號機車雖於前揭時間行經上開之路段，惟
      經逕行舉發之員警黃敏峰提出當日蒐證之光碟，並經本院
      當庭進行勘驗後，依蒐證錄影之內容觀之，該機車確實並
      非1 人騎乘，而係另有搭載1 人之情形，此亦經證人黃敏
      峰到庭證述系爭機車之車況為2 人共乘1 部機車等語明確
      （本院卷第28頁）。而經異議人提供該機車當時實際之駕
      駛人姓名，並由本院傳喚該證人甲○○到院，其亦具結證
      述確實於當日有騎乘該機車搭載異議人乙節無訛（本院卷
      第57頁）。是異議人所辯非該機車之駕駛人，係乘坐於機
      車後座等語，應屬有憑。從而，證人甲○○於前揭時、地
      ，係該違規事件駕駛人之事實，即堪認定。
（三）因證人甲○○已證述為違規事件舉發時實際之機車駕駛，
      並提出個人資料（身分證字號：Ｚ000000000號、戶籍地址
      ：高雄市苓雅區○○○路118 巷25號），而異議人亦將應
      歸責之人、足資辨識之資料提供本院，並經本院審認如前
      ，故本件違規事件，自應以駕駛人即甲○○為裁罰對象。
      是原處分機關未查前情，逕以異議人為裁罰對象，於法自
      有未合，應由本院將原處分撤銷，另為異議人不罰之諭知
      。至該機車駕駛甲○○於前揭時、地是否有「2 輛以上車
      輛共同在道路上以危險方式駕駛」之違規行為，則屬另事
      ，自應由原處分機關為適法之裁處，以資適法，附此敘明
      。
五、據上論斷，應依道路交通管理處罰條例第87條第2 項，道路
    交通案件處理辦法第20條前段，裁定如主文。
中    華    民    國    99    年    8     月    31    日
                  交通法庭    法  官  林勳煜
以上正本證明與原本無異。
如不服本裁定，應於收受送達後5 日內向本院提出抗告狀。
中    華    民    國    99    年    8     月    31    日
                              書記官  莊正彬

司法院資訊處製作；財團法人民間司法改革基金會備份。
